臺灣臺東地方法院刑事判決　　　　　　　 100年度訴字第57號
公　訴　人　臺灣臺東地方法院檢察署檢察官
被　　　告　卓德和
上列被告因施用毒品案件，經檢察官提起公訴（100年度毒偵字
第39號）及移送併辦(100年度毒偵字第100號)，本院依簡式審判
程序判決如下：
    主  文
卓德和施用第一級毒品，累犯，處有期徒刑捌月。
    犯罪事實
一、卓德和於民國92年間因施用第一級毒品案件，經本院92 年
    度毒聲字第133號裁定令入勒戒處所觀察、勒戒後，因無繼
    續施用毒品傾向於92年7月8日執行完畢，並於同年7月12 日
    由臺灣臺東地方法院檢察署檢察官以92年度毒偵字第155 號
    為不起訴處分確定。其後於94年間復因施用第一級毒品海洛
    因、竊盜及侵占等案件，於95年5月5日經本院95年度訴字第
    37號判決分別處有期徒刑7月、10月及罰金3,000元，應執行
    有期徒刑1年4月及罰金3,000元確定。於95年間因施用第一
    級毒品海洛因、恐嚇等案件，分別經本院95年度訴字第189
    號及95年度易字第227號判決處有期徒刑8月及6月確定。上
    開判決嗣經本院96年度聲減字第132號裁定分別減為有期徒
    刑3月15日、5月及罰金1,500元，應執行有期徒刑8月及罰金
    1, 500元，與有期徒刑4月及3月，應執行有期徒刑6月15日
    確定，並於97年1月7日因假釋付保護管束期滿執行完畢；又
    因偽造文書案件，經本院以99年度東簡字第21號判處有期徒
    刑3月，甫於99年10月18日易服社會勞動執行完畢。(構成累
    犯)。詎其猶不知悔改，竟基於施用第一級毒品之犯意，於
    99年12月28日下午1時許，在臺東縣臺東市○○路105號之租
    屋處，以將海洛因置於注射針筒內，施打入體之方式，施用
    第一級海洛因1次。嗣因通緝案件，為警於99年12月31 日18
    時30分許，在上該租屋處所逮捕，並經檢察官命送監執行，
    其為警及法務部矯正署臺東監獄所採集之尿液經送驗，結果
    均呈嗎啡陽性反應，始查悉上情。
二、案經臺東縣警察局及法務部矯正署臺東監獄移送臺灣臺東地
    方法院檢察署檢察官偵查起訴及移送併辦。
    理  由
一、本件被告卓德和所犯為毒品危害防制條例第10條第1項之罪
    ，核屬刑事訴訟法第273條之1第1項所定死刑、無期徒刑、
    最輕本刑為3年以上有期徒刑以外之罪，亦非高等法院管轄
    之第一審案件，而被告於本院行準備程序中就被訴事實為有
    罪之陳述，經告知被告簡式審判程序之旨並聽取當事人意見
    後，本院合議庭裁定由受命法官獨任進行簡式審判程序，是
    本件之證據調查，依刑事訴訟法第273條之2規定，不受同法
    第159條第1項、第161條之2、第161條之3、第163條之1及第
    164條至第170條規定之限制，合先敘明。
二、上揭犯罪事實欄第一點所示犯行，業據被告卓德和於警詢、
    偵查及本院審理時坦承不諱，而被告於99年12月31日在臺東
    縣警察局及100年1月3日為法務部矯正署臺東監獄所採尿液
    ，經採送慈濟大學濫用藥物檢驗中心檢驗後，證實其尿液均
    呈嗎啡陽性反應，有該中心於100年1月12日及同年月19日所
    出具之濫用藥物檢驗中心檢驗總表2紙附卷可稽，並有臺東
    縣警察局毒品犯罪嫌疑人尿液採驗作業管制紀錄及臺灣臺東
    監獄收容人採尿檢驗登記簿各1紙可資對照，以及臺東縣警
    察局勘察採證同意書1紙在卷可考，足認被告自白與事實相
    符，應可採信。查海洛因為毒品危害防制條例第2條第2項第
    1款所明定之第一級毒品，而毒品施用後於尿液中可檢出之
    時間，受施用劑量及頻率、施用方式、飲水量之多寡、個人
    體質及其代謝情況等因素影響，因個案而異，一般可檢出之
    時間，海洛因為2至4天，此有行政院衛生署管制藥品管理局
    92年7月23日管檢字第0920005609號函在卷可參，綜上所述
    ，本案事證明確，被告犯行堪可認定，應依法論科。
三、按毒品危害防制條例第20條、第23條將施用毒品之刑事處遇
    程序，區分為「初犯」及「5年內再犯」、「5年後再犯」。
    依其立法理由之說明：「初犯」，經觀察、勒戒或強制戒治
    後，應為不起訴處分或不付審理之裁定；經觀察、勒戒或強
    制戒治執行完畢釋放後，「5年內再犯」者，因其再犯率甚
    高，原實施之觀察、勒戒及強制戒治既已無法收其實效，爰
    依法追訴或裁定交付審理。至於經觀察、勒戒或強制戒治執
    行完畢釋放後，「5年後再犯」者，前所實施之觀察、勒戒
    或強制戒治已足以遮斷其施用毒品之毒癮，為期自新及協助
    其斷除毒癮，仍適用「初犯」規定，先經觀察、勒戒或強制
    戒治之程序。從而依修正後之規定，僅限於「初犯」及「5
    年後再犯」二種情形，始應先經觀察、勒戒或強制戒治程序
    。倘被告於5年內已再犯，經依法追訴處罰，縱其第3次（或
    第3次以上）再度施用毒品之時間，在初犯經觀察、勒戒或
    強制戒治執行完畢釋放5年以後，已不合於「5年後再犯」之
    規定，且因已於「5年內再犯」，顯見其再犯率甚高，原實
    施觀察、勒戒或強制戒治，已無法收其實效，即應依該條例
    第10條處罰（最高法院95年第7次刑事庭會議決議、最高法
    院96年台非字第119號判決意旨均參照）。查被告於92年間
    因施用第一級毒品案件，經本院92年度毒聲字第133號裁定
    令入勒戒處所觀察、勒戒後，因無繼續施用毒品傾向於92年
    7月8日執行完畢，並於同年7月12日由臺灣臺東地方法院檢
    察署檢察官以92年度毒偵字第155號為不起訴處分確定。其
    後於94年間復因施用第一級毒品海洛因案件，於95年5月5日
    經本院95年度訴字第37號判決分別處有期徒刑7月。復於95
    年間因施用第一級毒品海洛因案件，再經本院以95年度訴字
    第189號判處有期徒刑8月確定，有臺灣高等法院被告前案紀
    錄表附卷可憑，其於觀察、勒戒釋放後，5年後再犯本件施
    用第一級毒品之罪，參諸上揭說明，已無再經觀察勒戒或強
    制戒治之必要，自應依法逕予追訴處罰，公訴人提起公訴，
    於法並無不合，本院自應依法論科。
四、核被告就犯罪事實欄第一點所示犯行，係犯毒品危害防制條
    例第10條第1項之施用第一級毒品罪。被告為供己施用而持
    有第一級毒品海洛因之低度行為，為其施用之高度行為所吸
    收，不另論罪。又被告有如犯罪事實欄所載之前案紀錄及執
    行情形，此有臺灣高等法院被告前案記錄表1件在卷可參，
    則其於有期徒刑執行完畢後，5年以內故意再犯本件有期徒
    刑以上之罪，為累犯，應依刑法第47條第1項之規定加重其
    刑。爰審酌被告明知海洛因為政府管制之毒品，非經許可不
    得施用，屢觸法網而不知悛悔，復再施用第一級毒品，足見
    其自制力薄弱，顯見其無戒絕之決心，守法意識淡薄，惟念
    其施用毒品乃戕害自己身心健康，尚未危及他人，犯後於本
    案審理程序中皆坦承犯行之態度及其國中畢業之智識程度、
    家庭狀況等一切情狀，量處如主文所示之刑。末查被告犯上
    開施用第一級毒品犯行，所使用之針筒1支，雖係被告所有
    且係供施用毒品所用之物，然未經扣案且已遭被告所丟棄，
    業據被告於本院審理時所自陳，無證據足認所使用之針筒1
    支尚存在，爰不另為沒收之諭知。
五、另被告於99年12月31日18時30分為警逮捕採尿、並經檢察官
    命送監執行，至臺灣臺東監獄於100年1月3日8時35分採尿間
    ，被告均在公權力約束中，此觀諸被告警詢筆錄、臺灣臺東
    地方法院檢察署檢察官執行指揮書及臺灣臺東監獄收容人談
    話筆錄自明，是被告為警逮捕後應無施用毒品之可能，則被
    告就員警及監所採尿之檢驗結果雖均呈嗎啡陽性反應，惟應
    係同一次施用毒品犯行，遭重複檢驗之結果，故檢察官移送
    併案審理之犯罪事實，與起訴之犯罪事實，二者應屬實質上
    同一案件，本院自應併予審理，併此敘明。
據上論斷，依刑事訴訟法第273 條之1 第1 項、第299 條第1 項
前段，毒品危害防制條例第10條第1項，刑法第11條前段、第47
條第1項，判決如主文。
本案經檢察官林嘉宏到庭執行職務。
中    華    民    國   100    年    5     月    4      日
                  刑事第三庭    法  官  林拔群
以上正本證明與原本無異。
如不服本判決應於收受本判決後10日內向本院提出上訴書狀，並
應敘述具體理由。其未敘述上訴理由者，應於上訴期間屆滿後20
日內向本院補提理由書狀（均須按他造當事人之人數附繕本）「
切勿逕送上級法院」。
                                書記官  鄭鈺瓊
中    華    民    國   100    年    5     月    4     日
附錄本案論罪科刑法條全文：
毒品危害防制條例第10條第1 項
施用第一級毒品者，處 6 月以上 5 年以下有期徒刑。